臺灣臺中地方法院刑事判決　　　　　　　　　　　　　九十三年度金訴字第八四號
　　公　訴　人　臺灣臺中地方法院檢察署檢察官
　　被　　　告　甲○○
右列被告因詐欺案件，經檢察官聲請簡易判決處刑（九十三年度偵字第一四五一０號
），經本院臺中簡易庭認為不適宜以簡易判決處刑，簽移由本院刑事庭改依通常訴訟
程序審理，被告於準備程序中為認罪之陳述，經本院合議庭裁定由受命法官獨任改行
簡式審判程序審理，判決如左：
    主  文
甲○○幫助意圖為自己不法之所有，以詐術使人將本人之物交付，處有期徒刑肆月，
如易科罰金，以佰元折算壹日。
    事  實
一、甲○○因缺錢花用，乃透過報紙分類廣告欄之貸款訊息，撥打門號000000
    0000號行動電話，欲向姓名年籍不詳之成年人借款新臺幣（下同）一萬元，
    該姓名年籍不詳之成年人要求甲○○交付郵局存摺及提款作為擔保之用，甲○○
    明知一般人從事貸放款項之人，應係要求提供國民身分證、本票等作為擔保，不
    可能要求提供郵局存摺及提款卡供為擔保之用，該姓名年籍不詳之成年人有可能
    係欲利用其帳戶作為不法使用，且任何人均可自行開立銀行帳戶供存款、提款或
    匯款使用，無需費事借用他人銀行，而一般人願意支付額外代價，刻意使用他人
    銀行帳戶之目的，無非係為行騙詐財以供取得贓款及掩飾犯行以避免暴露真實身
    分遭警查緝，而甲○○可預見其提供郵局帳戶予該姓名年籍不詳之成年人使用後
    ，將被作為行騙詐財之工具，亦不違反其本意，仍基於幫助他人詐欺取財之犯意
    ，於民國九十三年六月十日，在臺中市○○路與五權西路口，將其所申請開立之
    臺中縣太平郵局帳號00000000000000號帳戶存摺、提款卡及密碼
    ，交予該姓名年籍不詳之成年男子使用，並因而取得一萬元之款項。該姓名年籍
    不詳之成年人於取得前開郵局帳戶存摺、提款卡及密碼後，即意圖為自己不法之
    所有，於九十三年七月九日九時三十分許，自稱「許素娟」之女子，利用門號0
    000000000號行動電話，撥打電話予乙○○，詐稱乙○○在卡達蓮娜國
    際精品機構抽中二獎九十萬元，要求乙○○先行匯款五萬二千元購買廠商愛心商
    品後，始得領取該獎項，致使乙○○誤信為真，陷於錯誤，而於九十三年七月九
    日十時三十分許，前往臺北縣樹林市鎮○街之板橋郵局，以櫃檯匯款方式，依照
    指示，匯入五萬二千元至甲○○所申請開立之前開太平郵局帳戶，嗣因該姓名年
    籍不詳之成年人要求乙○○要加入公司會員必須再行匯入五萬元始可領獎，始知
    受騙，並報警處理，因而循線獲悉上情。乙○○因而受有五萬元之損害。
二、案經臺中縣警察局霧峰分局報告臺灣臺中地方法院檢察署檢察官聲請簡易判決處
    刑。
    理  由
一、訊據被告甲○○，對於右揭時地，以借款一萬元之代價，提供其所申請開立之太
    平郵局帳戶存摺、提款卡及密碼予該姓名年籍不詳之成年人使用，作為轉帳詐騙
    被害人乙○○之匯款帳戶使用，致使被害人乙○○陷於錯誤，誤信為真，依照指
    示匯款至被告所申請開立之前開郵局帳戶內，因而受有五萬二千元之損害等情，
    業於本院中坦認屬實，核與被害人乙○○之指述情節相符，並有被害人乙○○之
    郵局匯款單一份、被告所申請開立之太平郵局帳戶交易往來明細一份、被告申請
    開立太平郵局帳戶之開戶資料一份在卷可稽，被告自白供述與現有事證相符，應
  堪置信。按刑法上之故意，可分為直接故意與間接故意，所謂「間接故意（不確
    定故意）」，係指行為人對於構成犯罪之事實，預見其發生而其發生不違背其本
    意者，刑法第十三條第二項定有明文。查：金融帳戶之申請甚為簡便，除小額之
    開戶存款外，無需支付任何費用，任何人均可自由申請開立使用，若無其他特殊
    目的，豈有費事使用他人金融帳戶之必要，而該姓名年籍不詳之成年人係借款一
    萬元予被告，卻僅要求被告交付郵局存摺、提款卡及密碼作為按月匯款清償之擔
    保，顯與常情不相符合，蓋一般人貸放款項予他人，必會要求提供相當等值之擔
    保品，如簽發同面額之本票等，而被告卻僅須提供郵局帳戶及依照誠信按月匯入
    款項清償債務，對於貸放款項之人而言，並無任何之有效擔保可言，且被告事後
    亦確實並未清償任何款項；再者，一般人因工作、任職之關係，均會申請開立數
    個銀行帳戶，不可能沒有個人金融帳戶可以使用，而須利用被告名義之帳戶作為
    匯款之帳戶，因此，被告理應可以推知該姓名年籍不詳之成年人本意在於取得被
    告之郵局帳戶使用，被告亦自承可以想見。又一般人使用帳戶，為求方便明確，
    以個人名義開立申請，最為便捷、省事，並具有保障個人權益之功能，但若為從
    事不法行為，以求隱匿個人身分，避免真實身分暴露而遭追緝，即有支付對價，
    刻意使用他人金融帳戶之必要性存在，被告本身並無任何積蓄或錢財，以致不擔
    心他人使用其帳戶，而該姓名年籍不詳之成年人若非為不法動機，以求隱匿身分
    ，避免遭受追查，以致暴露真實身分，何須使用他人申請開立之金融帳戶，憑添
    個人風險及隱密性；再者，社會上以刮刮樂詐財、郵局轉帳詐財、國稅局退稅詐
    財、簡訊詐財之案件層出不窮，大眾傳播媒體均有相當程度之宣導，一般民眾均
    應有所認知，被告係一具備相當智識水準之人，對於該姓名年籍不詳之成年人可
    能持以使用其銀行帳戶及其動機，亦當可以推知係欲從事不法勾當，而被告仍願
    意提供其郵局帳戶予該姓名年籍不詳之成年人供為詐財使用，則被告即有容任該
    姓名年籍不詳之成年人利用其帳戶向人詐財之不確定故意。是以，被告提供銀行
    帳戶予該姓名年籍不詳之成年人做為轉帳詐財之工具使用，業已該當於詐欺取財
    罪之幫助犯。本件事證已臻明確，被告犯行，洵堪認定。
二、被告以幫助詐欺之犯意，提供其所申請開立之臺中縣太平郵局帳戶予該姓名年籍
    不詳之成年人，作為轉帳詐財之匯款帳戶使用，致使被害人乙○○誤信為真而陷
    於錯誤，依照指示匯款至被告所申請開立之前開太平郵局帳戶內，而受有五萬二
    千元之損害，核其所為，係犯刑法第三十條、第三百三十九條第一項詐欺取財罪
    之幫助犯（公訴人原以刑法第三百四十條常業詐欺罪之幫助犯及洗錢防制法第九
    條第二項之罪提起公訴，經公訴檢察官於本院準備程序中以言詞變更起訴法條為
    刑法第三十條、第三百三十九條第一項詐欺取財罪之幫助犯，附此敘明）。又該
    姓名年籍不詳之成年人詐騙被害人乙○○之行為，係成立刑法第三百三十九條第
    一項之詐欺取財罪之正犯。按幫助他人犯罪者，為從犯；從犯之處罰，得按正犯
    之刑減輕之，刑法第三十條第一項前段、第二項分別定有明文。被告並未實際參
    與詐欺取財之行為，僅係以交付郵局帳戶提供助力之方式，參與犯罪，為幫助犯
    ，爰依刑法第三十條第二項之規定，減輕其刑。爰審酌被告因缺錢花用，向人告
    貸，為取得貸款金額而提供郵局帳戶予他人從事不法行為，其惡性固非重大，且
    被告事後於本院準備程序中亦經坦認犯行，表明悔悟之意，犯後態度良好，然被
    告提供帳戶之行為，間接導致詐騙集團因使用人頭帳戶，阻礙警方之查緝，而得
    以逍遙法外，免受法律制裁，致使受害民眾陸續增加，藉此手段行騙詐財者，爭
    相仿效，日益猖獗，若不針對出賣人頭帳戶者予以適度之刑罰制裁，顯無法抑制
    詐騙案例之發生，考量被告取得之代價為一萬元，較諸出售帳戶之行情更高等一
    切情狀，量處如主文所示之刑，並諭知易科罰金之折算標準，以示懲儆。
據上論斷，應依刑事訴訟法第四百五十二條、第二百七十三條之一第一項、第二百九
十九條第一項前段，刑法第三百三十九條第一項、第三十條、第四十一條第一項前段
，罰金罰鍰提高標準條例第一條前段、第二條，判決如主文。
中      華      民      國      九十四      年    一    月     十八     日
                                臺灣臺中地方法院刑事第五庭
                                        法  官  巫淑芳
右正本證明與原本無異。
如不服本判決，應於送達後十日內向本院提出上訴狀（須附繕本），上訴於臺灣高等
法院臺中分院。
                                        書記官
中      華      民      國      九十四      年    一    月     十八     日
附錄論罪科刑法條：
刑法第三百三十九條：
意圖為自己或第三人不法之所有，以詐術使人將本人或第三人之物交付者，處五年以
下有期徒刑、拘役或科或併科一千元以下罰金。
以前項方法得財產上不法之利益或使第三人得之者，亦同。
前二項之未遂犯罰之。
